【裁判字號】    90,訴,202
【裁判日期】    900718
【裁判案由】    給付工程款
【裁判全文】
臺灣新竹地方法院民事判決  九十年度訴字第二○二號
    原      告  普吉營造股份有限公司
    法定代理人  甲○○
    被      告  乙○○
右當事人間請求給付工程款事件，本院判決如左：
    主      文
被告應給付原告新臺幣壹佰壹拾柒萬玖仟佰貳拾伍元，及自民國九十年二月八日起
至清償日止，按年息百分之五計算之利息。
訴訟費用由被告負擔。
本判決於原告以新臺幣肆拾萬元供擔保後，得假執行。
    事      實
甲、原告方面：
一、聲明：除假執行之聲請暨擔保金額之酌定外，如主文所示。
二、陳述：
  (一)原告於民國八十八年三月間原與第三人私立明新技術學院，議定承攬被告及其
      配偶張逢喜所居住門牌為新竹縣新豐鄉○○街一二五號宿舍之拆除舊屋及承建
      新屋工程，工程款約定為新臺幣( 下同 )二百萬元。惟其後因該學院不履約付
      款，原告因而亦不願繼續施工，此時被告及其配偶張逢喜，乃與原告洽談，原
      告表示不願再與明新技術學院為交易，被告夫婦遂表示願自負給付承攬報酬之
      責，事後再由其自行向校方請款，兩造乃另行合意約定以被告為定作人，工程
      款仍為二百萬元，並於八十八年六月二十五日簽立工程合約書為憑。嗣被告又
      再指示追加多項工程，經原告將工程全部施作完畢後，乃經兩造結算追加部分
      工程價款為八十七萬九千三百二十五元，合計工程總價款為二百八十七萬九千
      三百二十五元，亦有兩造簽立之完工結算書可證。詎被告於上開工程完工，搬
      入居住並經雙方結算後，迄今僅支付原告一百七十萬元，尚欠餘款一百十七萬
      九千三百二十五元未付，屢經原告催請被告付清上開尾款，被告卻遲延未付，
      原告迫不得已委請律師發函催告，被告竟覆函稱其夫婦雖允先行墊款，爾後再
      由其向學校一次申請歸墊，但需經學校驗收並結算尾款，方可考慮再墊付尾款
      云云，顯見被告確有藉詞推託不付價款情事。
  (二)嗣原告乃向本院聲請調解，被告並於九十年二月七日收受本院九十年度竹調字
      第五號調解通知書，惟於調解程序進行中，被告第一次委任代理人到庭，提出
      答辯狀，其意旨略稱兩造於上開合約末附有「簡約」一份，依該簡約第四條、
      第五條所載：「四、乙方( 指原告 )與學校所簽訂合約內容必須依約完整施工
      ，俟全部完成後仍請學校派員會同乙方所簽合約內容驗收之。五、本簡約打字
      兩份並貼附乙方與學校所簽定合約影印本，甲、乙雙方各執乙份為憑」等語，
      並謂上開第四條兩造係約定完工後須會同明新技術學院驗收，經驗收合格始付
      款之條件，而此項付款條件尚未成就，原告不能請求付款；另又謂依上開第五
      條則可證明兩造有此簡約存在，且原告亦蓋有騎縫章，甚至指責原告故將「簡
      約」拆下不提出云云。然而在該次調解庭中，被告代理人仍表示願再續行調解
      ，本院遂再訂第二次期日續行調解，然被告方面卻於續訂之調解期日未到庭應
      訊，以致調解不成立。
  (三)被告於調解時雖執上述藉口，拒不支付系爭款項，惟並無理由，分述如下：
      １、兩造於八十八年六月二十五日所訂立之工程合約，根本未附有何「簡約」
          ，更無原告故將「簡約」拆下不提出之事，上述工程合約，其騎縫處均經
          兩造蓋章，在最後一頁則未有騎縫章，足見兩造確無「簡約」內之約定。
      ２、若兩造曾就該「簡約」達成合意，理應於該「簡約」內，由兩造均行簽章
          並各執一份，豈會以附件方式附綴於兩造工程合約，且兩造均未簽章於其
          上？又觀之該「簡約」第一條，不但所謂「經半年之久建商因向學校申請
          建築施工費時間無法配合需要」等語，核與原告係於八十八年三月初始與
          第三人明新技術學院議約，嗣兩造則於八十八年六月二十五日簽立上開工
          程合約等情，在時間上無法契合。且所謂「．．．先行墊付第一期工程費
          新臺幣壹佰貳拾萬元，其他施工費用另行再議」等語，亦與工程合約明示
          被告為定作人，合約總價為二百萬元，被告應於完工驗收結算後付清工程
          款等約定，互相矛盾，更可見該「簡約」不可能為兩造工程合約之附件。
      ３、再觀之該「簡約」第五條約定所謂「貼付乙方與學校所簽定合約影本」一
          語，亦知該「簡約」應非附綴於原告與被告之合約內，而是假定應貼付在
          原告與學校之合約影本後，若被告謂其所執之一份工程合約，有在騎縫上
          蓋上原告印章等語，亦可能係被告以移花接木手法所為，但卻錯接版本，
          以致有此明顯破綻。要而言之，原告並未與被告有議定該「簡約」，殆屬
          無疑。
      ４、退而言之，縱認兩造上開合約確附綴有該「簡約」，然本約部分有兩造之
          簽章，「簡約」部分未有兩造簽章，且「簡約」為被告為第三人甲○○間
          之約定，自應以本約為雙方權利義務約定之準據。且被告已與原告完成結
          算，而完工結算乃驗收後之程序，被告自應依兩造合約第四條第二項「工
          程全部完工後，經甲方( 被告 )驗收合格，結算工程尾款一次付清」之約
          定，一次付清尾款。其次，該「簡約」第四條，並未如被告所稱係附有經
          學校驗收始付款之條件，依其第二、三、四條文義，至多只能解為被告應
          先墊付款項，將來再由被告自行向學校申請歸墊，而原告僅負有事後會同
          被告及學校派員驗收之義務而已。再者，被告既於完工結算書上蓋章，亦
          可認被告係代理學校驗收結算，即學校已為驗收，則縱認該「簡約」第四
          條係附有經學校派員會同驗收被告始須付款之條件，其條件實亦已成就，
          是被告再執此作為拒付本件工程價款之理由，顯有悖於誠信原則甚明。
三、證據：提出工程合約書、完工結算書、郭杞堂律師事務所八十九年十二月二十八
    日(八九)長江竹字第一二○三號函、被告覆函、簡約各一件( 均影本 )為證。
乙、被告方面：
    被告未於最後言詞辯論期日到場，惟據其前到庭陳述略稱：
    一、聲明：駁回原告之訴。
    二、陳述：被告與原告間確簽訂有上開工程合約，由原告承作被告與夫婿張逢喜
        所居住門牌為新竹縣新豐鄉○○街一二五號明新技術學院宿舍之修建工程，
        及洗衣間、車庫、大門等項目之追加工程。嗣上開工程完工後，雖經兩造就
        工程總價款結算為二百八十七萬九千三百二十五元，惟上開工程合約既附有
        簡約，依簡約第四條規定已載明完工後須由原告會同明新技術學院派員驗收
        ，且上開工程價款係由被告先行墊付後，再檢附收據( 發票 )申請明新技術
        學院歸墊，則上開工程既未經學校驗收完畢，被告自無須給付尾款一百十七
        萬九千三百二十五元。
丙、本院依職權調閱九十年度竹調字第五號民事案卷。
    理      由
甲、程序方面：
    本件被告經合法通知，未於最後言詞辯論期日到場，核無民事訴訟法第三百八十
    六條各款所列情形，爰依原告聲請，由其一造辯論而為判決。
乙、得心證之理由：
一、原告起訴主張其於八十八年三月間原與第三人私立明新技術學院，議定承攬被告
    及其配偶張逢喜所居住門牌為新竹縣新豐鄉○○街一二五號宿舍修建工程，約定
    工程價款為二百萬元。惟其後因原定作人未依約付款，乃未繼續施工，嗣因被告
    及其配偶張逢喜另與原告約定改由被告為定作人，並同意自負給付承攬報酬之責
    ，乃經兩造另行簽立工程合約，被告並於上開工程進行期間再指示追加多項工程
    ，經原告施作完畢後，亦經兩造結算上開工程及追加工程總價款合計為二百八十
    七萬九千三百二十五元，詎被告迄今僅支付原告一百七十萬元，尚欠餘款一百十
    七萬九千三百二十五元未付，屢經原告催請被告付清上開尾款，均藉詞需經學校
    驗收完畢，方考慮再墊付尾款，顯見被告確有藉詞推託不付價款情事，為此提起
    本件訴訟，請求被告給付積欠之工程價款。被告則以其雖與原告間簽訂上開工程
    合約及指示原告施作追加工程，並於上開工程完工後，就工程總價款結算為二百
    八十七萬九千三百二十五元，惟上開工程合約既附有簡約，依簡約第四條規定已
    載明完工後須由原告會同明新技術學院派員驗收，且上開工程價款係由被告先行
    墊付後，再檢附收據( 發票 )申請明新技術學院歸墊，則上開工程既未經學校驗
    收完畢，被告自無須給付尾款一百十七萬九千三百二十五元等語，資為抗辯。
二、原告主張其於八十八年三月間原與第三人私立明新技術學院，議定承攬被告及其
    配偶張逢喜所居住門牌新竹縣新豐鄉○○街一二五號宿舍修建工程，約定工程價
    款為二百萬元。惟其後因工程款請領不遂，乃未繼續施工，嗣經被告及其配偶張
    逢喜另與原告洽談改由被告為定作人，並同意自負給付承攬報酬之責，兩造始另
    行簽立工程合約，約定全部工程總價為二百萬元等情，業據提出工程合約書一紙
    為據，且為被告所不爭，自堪信為真實。又原告主張被告於上開工程進行期間，
    復再指示追加施作洗衣間、車庫、大門等項目之工程，經原告全部施作完畢後，
    亦經兩造結算上開工程及追加工程總價款為二百八十七萬九千三百二十五元，復
    據原告提出經被告蓋章簽認之張主任( 逢喜 )先生宿舍追加工程完工結算書一紙
    為憑，且為被告所不否認，則觀之兩造所簽訂之上開工程合約第四條有關付款方
    式之約定既記載：「工程全部完工後，經甲方( 指被告 )驗收合格，結算工程尾
    款一次付清。」乙節，是原告主張上開工程既須經驗收後始得結算工程尾款，則
    兩造既已將工程價款結算完畢，其自得按兩造結算之金額請求被告支付價款，要
    非無據。再被告雖辯稱上開工程合約既附有簡約，依簡約第四條規定上開工程完
    工後須由原告會同明新技術學院派員驗收，則上開工程未經學校驗收完畢，被告
    自無須墊付尾款等語，惟為原告否認上開工程合約附有簡約情事，而經本院當庭
    勘驗原告所提出之上開工程合約書原本共有四頁約款，後接二紙估價單，並無附
    綴任何簡約條款，是被告就上開工程合約確附有簡約之事實既未舉證以實其說，
    尚難採信。參之被告雖主張依簡約記載上開工程完工後須由原告會同明新技術學
    院派員驗收，惟其亦自認簡約並無載有須經驗收完成始得付清工程尾款等約定，
    則被告主張未經學校驗收完畢，依簡約約定自無須支付工程尾款等語，即屬無據
    。況上開宿舍修建工程於八十九年五、六月完工經兩造結算工程總價款完畢後，
    旋由被告搬入居住迄今，既為被告所不否認，則被告應有足夠時間得予檢查上開
    工作物是否合於契約之約定及發現工作物是否存有與原約定品質不符及不適於居
    住之各重要瑕疵，然被告於受領工作物後，經過相當時間均未表示異議，或行使
    民法所定之瑕疵修補請求權、解除契約、減少報酬或損害賠償等權利，自難以上
    開工程未經學校驗收完畢，即認存有不符約定品質、價值或效用之瑕疵，是被告
    執上開工程未經學校驗收，作為拒絕支付本件工程價款之理由，亦難採信。從而
    ，被告確有積欠原告工程價款未付之情，洵堪認定。
三、綜上所述，原告請求被告按兩造所簽立之工程合約有關付款方式之約定，給付結
    算後尚積欠之工程價款一百十七萬九千三百二十五元，及自其前向本院聲請調解
    時之聲請狀送達被告之翌日即九十年二月八日起至清償時止依法定利率計算之遲
    延利息，既經本院依職權調閱九十年度竹調字第五號民事案卷核閱上開期日無訛
    ，核屬有據，應予准許。
四、原告陳明願供擔保，聲請宣告假執行，核無不合，爰酌定相當擔保金額准許之。
五、結論：原告之訴為有理由，依民事訴訟法第三百八十五條第一項前段、第七十八
    條、第三百九十條第二項，判決如主文。
中      華      民      國    九十      年      七      月    十八      日
                                  臺灣新竹地方法院民事第一庭
~B法      官  王佳惠
右為正本係照原本作成。
如對本判決上訴，須於判決送達後廿日內向本院提出上訴狀。
~B法院書記官  蕭宛琴
中      華      民      國    九十      年      七      月    十八      日


司法院資訊處製作；財團法人民間司法改革基金會備份。
